【裁判字號】    90,訴,127
【裁判日期】    900424
【裁判案由】    有關土地事務
【裁判全文】
高雄高等行政法院裁定                                九十年度訴字第一二七號
    原      告  甲○○
    被      告  嘉義縣新港鄉公所
    代  表  人  乙○○鄉長）.
右當事人間因有關土地登記事務事件，原告請求確認被告對原告私有地之訂約或續約
之處分權不存在，提起行政訴訟。本院裁定如左：
   主  文
原告之訴駁回。
訴訟費由原告負擔。
   理  由
一、按確認行政處分無效及確認公法上法律關係成立或不成立之訴訟，非原告有即受
    確認判決之法律關係上利益者，不得提起之。其確認已執行完畢或因其他事由而
    消之行政處分為違法之訴訟，亦同。行政訴訟法第六條第一項規定甚明。依首揭
    規定，確認訴訟類型即以（一）確認行政處分無效之訴。（二）確認公法法律關
    係成立不成立之訴。（三）確認已解消行政處分為違法之訴。三者為限。是提起
    確認之訴應具前開特別訴訟要件，始為適法。
二、本件原告起訴主張：原告所有坐落嘉義縣新港鄉○○段三一一號土地應有部分，
    前出租予訴外人許文宗，於八十五年底租期屆滿，原告乃於八十六年一月二十八
    日申請收回系爭土地。雖前經嘉義縣政府核定訴外人許文宗續訂租約，但該核定
    經原告依循行政救濟，業經最高行政法院（前行政法院）於八十八年二月四日以
    八十八年度判字第二三三號判決：「本院八十七年度判字第一一五四號判決廢棄
    。再訴願決定、訴願決定及原處分均撤銷。」而予撤銷在案。該判決主文並無列
    載「另為適法處分」，詎被告於確定判決年餘後，濫用公權力干預私權之行使，
    藉故重新另為適法之處分，逾越權限，使該事件處於不確定狀態，有違誠信原則
    。又租約之訂立或續租均屬私法上之法律關係，依契約自由原則，其權利義務應
    由當事人主張之，既非行政機關所能代替，亦非行政機關所能解決。且依八十九
    年一月四日立法院修正通過、同年月二十六日總統公布實施之農業發展條例，有
    關耕地租賃之規定係屬特別法，凡以公權力干預私有耕地租賃之時代已為過去，
    不復存在。被告對原告之私有地，實無任何訂約或續約之處分權。爰訴請確認被
    告對原告系爭之私有地之訂約或續約之處分權不存在云云。
三、按行政機關本於職掌而行使行政權，其行使後固可能因之與人民發生公法上之法
    律關係或作成行政處分，然行政權限究非法律關係或行政處分之本身，自不得為
    確認之標的。本件原告訴請確認被告對其私有地之訂約或續約之處分權不存在，
    其訴請確認之標的，即係以被告並無作成公法上法律關係或行政處分之權限，為
    其確認標的，尚非訴請確認公法上法律關係不存在或行政處分無效，經核不具首
    揭得提起確認之訴之特別要件。原告之訴顯欠缺訴訟要件，難認適法，應予駁回
    。
據上論結，本件原告之訴為不合法，爰依行政訴訟法第一百零七條第一項第十款、第
一百零四條、民事訴訟法第九十五條、第七十八條，裁定如主文。
中      華      民      國     九十     年      四      月    二十四    日
                                  高雄高等行政法院第三庭
                                      審判長法官   林 茂 權
                                            法官   邱 政 強
                                            法官   蘇 秋 津
右為正本係照原本作成。
如不服本裁定，應於裁定送達後十日內以書狀明理由，經本院向最高行政法院提出
抗告（須按對造人數附具繕本）；並應預繳送達用掛號郵票六份（每份三十四元）。
中      華      民      國     九十     年      四      月    二十四    日
                                            法院書記官  朱 景 臨


司法院資訊處製作；財團法人民間司法改革基金會備份。
